臺灣高等法院臺南分院民事裁定
104年度抗字第40號
聲  請  人  緯綱企業有限公司

法定代理人  林美麗  
代  理  人  李念慈  
上列聲請人因與相對人中緬有限公司間就臺灣臺南地方法院102
年度訴字第1053號返還押租金事件聲請法官迴避案件，對於中華
民國104年4月28日本院所為裁定(104年度抗字第40號)，聲請更
正錯誤及補充裁定，本院裁定如下：
    主  文
聲請駁回。
聲請訴訟費用由聲請人負擔。
    事實及理由
一、聲請意旨略以：本院於民國104年4月28日所為之裁定漏未載
    明：（一）臺灣臺南地方法院（下稱原法院）法官林○○於審
    理102年度訴字第1053號返還押租金事件，於程序事項及實
    體事項均符合「國家法令」(憲法、法律、命令、行政規則
    、司法院解釋、判例)。（二）公司法第8條第1項規定有限
    公司之負責人為董事。李念慈既係聲請人之董事，為何不得
    任聲請人訴訟代理人？（三）如何認定李念慈非為與聲請人
    訂定租賃契約之當事人？（四）民事訴訟法何條文規定租賃
    契約當事人之被告應委任律師？（五）上開裁定末載「不得
    再抗告」，未表示法條依據，且牴觸民事訴訟法第36條之規
    定（六）承審法官裁定禁止李念慈為聲請人之訴訟代理人，
    故不具訴訟代理人之權限，但未載明其法律依據。故本件裁
    定有民事訴訟法第232條第1項「誤寫」及第233條第1項「脫
    漏」之情事，為此聲請更正錯誤及補充裁定等語。
二、按判決如有誤寫、誤算或其他類此之顯然錯誤者，法院得依
    聲請或依職權以裁定更正；其正本與原本不符者，亦同。又
    訴訟標的之一部或訴訟費用裁判有脫漏者，法院應依聲請或
    依職權以判決補充之；民事訴訟法第232條第1項及第233條
    第1項規定甚詳。而依同法第239條規定，上開規定於裁定準
    用之。次按又所謂顯然錯誤者，乃指裁判中所表示者與法院
    本來之意思顯然不符者而言。是故更正裁定，並非法院就事
    件之爭執重新為裁判，不過將裁判中誤寫、誤算或其他類此
    之顯然錯誤，加以更正，使裁判中所表示者，與法院本來之
    意思相符，原裁判之意旨，並未因而變更，故更正裁定溯及
    於為原裁判時發生效力。亦即原裁判之效力，不因更正裁定
    而受影響（最高法院79年度台聲字第349號民事判決參照）
    。準此，若無上開規定之顯然錯誤，自不得以裁定更正之。
    另按當事人聲請補充判決或裁定，以訴訟標的之一部或訴訟
    費用之裁判有脫漏者為限，此觀民事訴訟法第233條第1項、
    第239條規定自明。而所謂裁判有脫漏，係指法院應於主文
    表示裁判結果之事項，實際上未為裁判之表示者而言。至於
    非應表示於裁判主文之事項，則不在得聲請補充裁判之列；
    且不包括為裁判所持之理由在內（最高法院92年度台聲字第
    143號民事裁定、64年度台聲字第65號民事裁定參照）。
三、經查：
（一）按民事訴訟法第484條第1項規定，不得上訴於第三審法院
      之事件，其第二審法院所為裁定，不得抗告，並僅限於同
      條項第1款至第4款情形得提出異議。查本件聲請人於與相
      對人間本案訴訟（即原審法院102年度訴字第1053號請求
      返還押租金事件）所得受之利益未逾新臺幣（下同）150
      萬元，參照前揭說明，其本案訴訟為不得上訴第三審法院
      之事件；聲請人對本院就聲請人聲請更正錯誤及補充裁定
      於104年4月28日製作之裁定，自不得抗告；又本院上開裁
      定書末所載「不得抗告」之教示，並無誤寫之情形。聲請
      人對本院於104年4月28日駁回其抗告之裁定，先後於108
      年7月12日、108年9月6日、108年11月1日、109年1月10日
      以同旨具狀聲請更正，均屬無據。
（二）次按所謂裁判有脫漏，係指法院應於主文表示裁判結果之
      事項，實際上未為裁判之表示者而言，至於裁判理由尚未
      詳盡者，非在得聲請補充裁判之範圍。則聲請人分別於10
      8年7月12日、108年9月6日、108年11月1日、109年1月10
      日以同旨具狀以本院104年4月28日所製作之裁定，未載明
      認定「法官林○○於辦理原法院102年度訴字第1053號返還
      押租金事件聲請法官迴避」案件中，執行職務並無偏頗，
      或雖違反國家法令，尚未達執行職務有偏頗之虞等之理由
      ，或禁止李念慈為聲請人之訴訟代理人，但未載明其法律
      依據云云，指摘本院上開裁定不當，請求更正錯誤及
　　　補充裁定，揆諸前開法條及實務意旨說明，於法即有未合
      ，為無理由。
四、據上論結，本件聲請人之聲請為無理由，爰依民事訴訟法第
    95條、第78條，裁定如主文。
中    華    民    國   110    年     5    月    21    日
                  民事第二庭    審判長法  官  陳春長

                                      法  官  黃瑪玲

                                      法  官  林富郎
上為正本係照原本作成。
不得抗告。
中　　華　　民　　國　　110 　年　　5 　　月　　21　　日

                                      書記官  邱斈如